臺灣高雄地方法院刑事判決　　　　　　　　　　　　九十一年度易字第三二七九號
　　公　訴　人　臺灣高雄地方法院檢察署檢察官
　　被　　　告　乙○○
右列被告因違反區域計畫法案件，經檢察官聲請簡易判決處刑（九十一年度偵字第一
六八○四號），本院認不宜以簡易判決處刑（九十一年度簡字第五一七號），改依通
常程序處理，判決如左：
    主  文
乙○○無罪。
    理  由
壹、程序方面：
    按「檢察官聲請以簡易判決處刑之案件，經法院認為有第四百五十一條之一第四
    項但書之情形者，應適用通常程序審判之」，刑事訴訟法第四百五十二條定有明
    文。又同法第四百五十一條之一第四項但書第三款即規定：「法院於審理後，認
    應為無罪、免訴、不受理或管轄錯誤判決之諭知者」，故檢察官聲請簡易判決處
    刑之案件若有該款情形，法院即應改為適用通常程序審判之。經查，檢察官認被
    告乙○○涉有區域計畫法第二十二條之罪嫌，向本院聲請對其簡易判決處刑，惟
    經本院審理後，認應對被告為無罪判決之諭知，本院遂改依通常程序審判。揆諸
    首開法律規定，應屬有據，合先敘明。
貳、實體方面：
  一、聲請簡易判決處刑意旨略以：被告乙○○明知登記其子曾啟和名義，坐落高雄
      縣美濃鎮○○段四之九二六地號土地，係經高雄縣政府編定為特定農業區農牧
      用地，非經許可不得擅自變更使用。被告竟未經許可，於民國九十年九月間，
      擅自僱用不詳姓名之人駕駛挖土機挖取砂石，經高雄縣政府於九十年十月四日
      發函，命於同年十一月十五日前恢復原狀，惟屆期仍未辦理。高雄縣政府又於
      九十一年一月二十三日，再發函命於九十一年二月二十八日前恢復原狀，被告
      亦拒絕辦理等語。
  二、前開聲請意旨認被告有違反區域計畫法第二十二條之犯行，無非以：(一)被告坦
      承不諱；(二)有高雄縣政府九十年十月四日九十府地用字第九○○○一六七二○
      四號、九十一年一月二十三日府地用字第○九一○○○五八二六號函各乙份附
      卷可稽等證據資料，為其論斷之依據。
  三、按「區域計畫公告實施後，不屬（區域計畫法）第十一條之非都市土地，應由
      有關直轄市或縣（市）政府，按照非都市土地分區使用計畫，製定非都市土地
      使用分區圖，並編定各種使用地，報經上級主管機關核備後，實施管制。變更
      之程序亦同。其管制規則，由中央主管機關定之」，區域計畫法第十五條第一
      項定有明文。又「違反第十五條第一項之管制使用土地者，由該管直轄市、縣
      （市）政府處新台幣六萬元以上三十萬元以下罰鍰，並得限期令其變更使用、
      停止使用或拆除其地上物恢復原狀」，同法第二十一條第一項則有明文。若「
      違反前條規定（即上開第二十一條第一項規定）不依限變更土地使用或拆除建
      築物恢復土地原狀者，除依行政執行法辦理外，並得處六個月以下有期徒刑或
      拘役」，同法第二十二條亦有明文。職是，參諸首揭法律規定，可知區域計畫
      法對於違反該法第十五條第一項使用土地之管制規定者，係採取行政處分前置
      主義，亦即對於違反者，除處相當之罰鍰外，並可限期令其變更使用、停止使
      用或恢復原狀等，倘未依限變更使用、停止使用或恢復原狀者，始可再施以刑
      罰之手段。因此，對於違反上開使用土地之管制規定者，若欲以區域計畫法第
      二十二條之刑罰規定相繩，必先限期令其變更使用、停止使用或恢復原狀，待
      其逾期仍不遵從，始克當之；若未先限期令其變更使用、停止使用或恢復原狀
      等，自不得逕對其處以刑罰，即無區域計畫法第二十二條規定可資適用，當不
      待言。
  四、經查，被告對其未經核准，在高雄縣美濃鎮○○段四之九二六地號土地上擅自
      挖取土石之事實，固於偵查中及本院審理中均坦承不諱，並有高雄縣美濃鎮非
      都市土地違規使用案件處理查報表及照片四幀在卷可稽；且被告擅自挖取土石
      之行為，依高雄縣政府之認定，業已違反區域計畫法第十五條第一項管制使用
      之規定，則有高雄縣政府九十年十月四日九十府地用字第九○○○一六七二○
      四號函附卷可憑。然則，縱認被告挖取上開土地之土石確已違反區域計畫法第
      十五條第一項管制使用之規定，惟觀諸高雄縣政府於九十年十月四日、九十一
      年一月二十三日所發，分別限於九十年十一月十五日、九十一年二月二十八日
      前恢復該土地原狀之書函，均係針對案外人即被告之子曾啟和而為，並非針對
      被告發函，此有高雄縣政府九十年十月四日九十府地用字第九○○○一六七二
      ○四號、九十一年一月二十三日府地用字第○九一○○○五八二六號函各乙份
      在卷足按；除此之外，高雄縣政府亦未就被告擅自挖取土石乙事，另再發函令
    被告依限為恢復原狀等處分，業經高雄縣政府函覆本院無訛，有該府九十一年
      十月九日府地用字第○九一○一八一八四九號函附卷足佐。故揆諸首揭法律規
      定與說明，高雄縣政府既未曾限期令被告為恢復原狀等處分，即便被告確有違
      反區域計畫法第十五條第一項使用土地之管制規定之行為，亦無從逕以區域計
      畫法第二十二條規定相繩。
  五、綜上所述，被告違法使用前揭土地，縱認屬實，依所揭各項證據資料顯示，亦
      核與區域計畫法第二十二條規定之構成要件尚有未合，自難逕對被告論以該罪
      。此外，復查無其他積極證據足認被告涉有區域計畫法第二十二條規定之犯行
      ，爰應為被告無罪判決之諭知。
據上論斷，應依刑事訴訟法第三百零一條第一項，判決如主文。
本案經檢察官甲○○到庭執行職務。
中      華      民      國      九十一      年    十    月     三十一   日
                                臺灣高雄地方法院刑事第七庭
                                    法  官    陳信旗
右正本證明與原本無異。
如不服本判決，應於判決送達後十日內，向本院提出上訴狀。
                                    書記官    張家榮
中 華      民     國       九十一     年     十    月    三十一   日
